【裁判字號】    95,訴,1330
【裁判日期】    951030
【裁判案由】    違反槍砲彈藥刀械管制條例
【裁判全文】
臺灣臺北地方法院刑事判決              95年度訴字第1330號
公  訴  人  臺灣臺北地方法院檢察署檢察官
被      告  乙○○
指定辯護人  本院公設辯護人  甲○○
上列被告因違反槍砲彈藥刀械管制條例案件，經檢察官提起公訴
（九十五年度偵字第一五四０四號），本院判決如下：
    主  文
乙○○未經許可，寄藏其他可發射子彈具有殺傷力之改造手槍，
累犯，處有期徒刑年肆月，併科罰金新臺幣伍萬元，罰金如易
服勞役，以新臺幣壹仟元折算壹日，扣案仿FN廠1910型半自動手
槍製造之槍枝改造之改造手槍壹支（槍枝管制編號：00000
00000號，含彈匣壹個）沒收之。
    理  由
一、乙○○於民國八十九年間因施用第二級毒品案件，經本院於
    九十年六月二十八日以九十年度易字第六六四號判處有期徒
    刑六月，如易科罰金，以銀元三百元折算一日，於九十年七
    月二十三日確定，又因八十九年間所犯贓物案件，經本院於
    九十一年七月二十五日以八十九年度易字第一五七一號判處
    有期徒刑四月，如易科罰金，以銀元三百元折算一日，於九
    十一年八月二十六日確定，又於九十年間因施用第一級毒品
    案件，經本院於九十二年八月四日以九十二年度訴更一字第
    七號判處有期徒刑七月，同月二十一日確定，復於九十年間
    犯竊盜案件，經本院於九十年八月十三日以九十年度易字第
    九六四號判處有期徒刑一年，於同年十月三十一日確定，再
    於九十一年間犯竊盜案件，經臺灣士林地方法院於九十二年
    一月三日以九十一年度易字第三五０號判處有期徒刑七月，
    於同年十一月二十一日確定，上開案件經本院於九十三年五
    月十日以九十三年度聲字第七四三號裁定應執行有期徒刑二
    年六月；再因九十一年間所犯偽造文書案件，經本院於九十
    三年二月十三日以九十二年度訴字第一七一二號判處有期徒
    刑四月，如易科罰金，以銀元三百元折算一日，同年三月四
    日確定。上開應執行刑與九十一年間所犯偽造文書案件合併
    執行，於九十一年三月二十六日入監服刑，九十三年十月七
    日縮短刑期假釋，於九十三年十二月二十六日假釋期滿，未
    經撤銷假釋，其未執行之刑以已執行論，仍不知悔改，明知
    未經許可不得寄藏可發射子彈具有殺傷力之改造手槍及子彈
    ，竟未經許可，於八十八年六月間，在其臺北縣新店市○○
    路一五０之五號住處附近某處，受友人劉福祥（檢察官另行
    偵查）委託保管具殺傷力之仿FN廠1910型半自動手槍製造之
    槍枝改造而成之改造手槍一支（槍枝管制編號：00000
    00000號，含彈匣壹個）、子彈二顆（其中一顆具殺傷
    力，另一顆經乙○○誤觸扳機擊發之子彈〈後詳〉，無證據
    證明具殺傷力），乙○○收受後，將之藏放於其臺北縣新店
    市○○路上址住處後方菜園內而寄藏之。嗣乙○○於九十五
    年七月二十日前數日，與人發生衝突，遂於九十五年七月二
    十日零時二十分許，將上開改造手槍及子彈二顆隨身攜帶用
    以防身，途經臺北縣新店市○○路三０二巷時，遇警盤查，
    一時心虛即轉身逃逸，並自腰間拔出上開槍、彈欲丟棄，未
    料竟誤觸扳機擊發子彈一發，經警對空鳴槍制止，並開槍擊
    中乙○○左大腿後加以逮捕，並扣得上開改造槍枝及尚未擊
    發之子彈一顆、彈殼一顆，進而查悉上情。
二、案經臺北市政府警察局大安分局報告臺灣臺北地方法院檢察
    署檢察官偵查起訴。
    理  由
壹、有罪部分：
一、上開犯罪事實，業據被告乙○○於警詢、偵查中及本院均坦
    承不諱（九十五年度偵字第一五四０四號偵卷第十至十四、
    四八、四九、六五頁、本院九十五年八月二十三日訊問筆錄
    、同年九月十九日準備程序筆錄、審判筆錄），且有改造手
    槍一支（含彈匣一個）、子彈一顆、彈殼一顆扣案可證（同
    偵卷第二十頁扣押物品目錄表、第二二、二三頁照片）。扣
    案槍、彈經內政部警政署刑事警察局鑑定結果，送鑑手槍一
    支（槍枝管制編號0000000000），認係仿FN廠19
    10型半自動手槍製造之槍枝，換裝土造金屬槍管改造而成之
    改造手槍，機械性能良好，可擊發適用之子彈，認具殺傷力
    。送鑑子彈一顆，認係具直徑約8.0mm土造金屬彈頭之土造
    子彈，經實際試射，可擊發，認具殺傷力。送鑑彈殼一顆，
    認係土造金屬彈殼，此有內政部警政署刑事警察局九十五年
    八月一日刑鑑字第０九五０一０七五０一號槍彈鑑定書附卷
    可稽（同偵卷第五九至六一頁）。綜上各情，足認被告自白
    犯罪情節與事實相符，本件事證明確，犯行可以認定。
二、按「槍砲彈藥刀械管制條例第七條第四項，係將持有與寄藏
    手槍罪為分別之處罰規定，而寄藏與持有，均係將物置於自
    己實力支配之下，僅寄藏必先有他人之持有行為，而後始為
    之受寄代藏而已，故寄藏之受人委託代為保管，其保管之本
    身，亦屬持有，不過，此之持有係受寄之當然結果，雖不應
    另就持有予以論罪，然未經許可持有手槍，其持有之繼續，
    為行為之繼續，亦即一經持有手槍，罪已成立，但其完結須
    繼續至持有行為終了時為止。則包括持有之寄藏手槍行為，
    自亦為行為之繼續，其犯罪之完結須繼續至寄藏行為終了時
    為止」，最高法院九十三年度臺上字第二二九三號判決意旨
    參照。又持有槍砲為長時間之繼續，乃行為之繼續而非狀態
    之繼續，故如未受允准，持有軍用槍砲而無正當理由之行為
    持續長時間，於終止持有前，均在其犯罪行為實施中。其間
    法律縱有變更，其行為既繼續實施至新法施行以後，即與犯
    罪後法律有變更之情形不同，不生新舊法比較適用之問題，
    最高法院七十五年度臺上字第三三七０號判決可資參照。核
    被告所為，係犯槍砲彈藥刀械管制條例第八條第四項之未經
    許可寄藏其他可發射子彈具有殺傷力之改造手槍罪、同條例
    第十二條第四項未經許可，寄藏子彈罪。被告以一行為寄藏
    槍、彈，係以一行為觸犯數罪名，為想像競合犯，依刑法第
    五十五條之規定，從較重之槍砲彈藥刀械管制條例第十一條
    第四項之罪處斷。被告前曾有事實欄所載之科刑、執行前案
    紀錄，有臺灣高等法院被告前案紀錄表在卷可稽，被告受徒
    刑之執行完畢，五年以內故意再犯有期徒刑以上之罪者，為
    累犯，應依刑法第四十七條第一項規定，加重本刑至二分之
    一（最高法院八十一年度臺非字第一八一號判決參照）。爰
    審酌被告犯罪後坦承犯行，態度良好，及被告犯罪之動機、
    目的、手段、所生危害、犯人之品行、智識程度等一切情狀
    ，量處如主文所示之刑，並就罰金刑部分諭知易服勞役之折
    算標準。扣案仿FN廠1910型半自動手槍製造之槍枝改造之改
    造手槍一支（槍枝管制編號：0000000000號，含
    彈匣一個），屬違禁物，應依刑法第三十八條第一項第一款
    之規定，宣告沒收，至於扣案具殺傷力之土造子彈一顆，既
    已因試射擊發而失其違禁物之性質，爰不宣告沒收，附此敘
    明。
貳、不另為無罪諭知部分：
一、公訴意旨另以：被告乙○○前揭受劉福祥委託保管之子彈二
    顆中，經被告於九十五年七月二十日零時二十分許遇警盤查
    時誤觸扳機擊發之子彈一顆，亦具殺傷力，因認被告此部分
    行為涉犯槍砲彈藥刀械管制條例第十二條第四項之寄藏子彈
    罪，而與前揭經論罪科刑之部分有想像競合犯之裁判上一罪
    關係等語。
二、按犯罪事實應依證據認定之，無證據不得認定其犯罪事實；
    又不能證明被告犯罪者，應諭知無罪之判決，刑事訴訟法第
    一百五十四條第二項、第三百零一條第一項分別定有明文。
    次按刑事訴訟法上所謂認定犯罪事實之證據，係指足以認定
    被告確有犯罪行為之積極證據而言，該項證據自須適合於被
    告犯罪事實之認定，始得採為斷罪資料。且認定不利於被告
    之事實，須依積極證據，苟積極證據不足為不利於被告事實
    之認定時，即應為有利於被告之認定，更不必有何有利之證
    據。如未能發現相當證據，或證據不足以證明，自不能以推
    測或擬制之方法，以為裁判之基礎。又刑事訴訟上證明之資
    料，無論其為直接或間接證據，均須達於通常一般之人均不
    致有所懷疑，而得確信其為真實之程度，始得據為有罪之認
    定，若其關於被告是否犯罪之證明未能達此程度，而有合理
    性懷疑之存在，致使無從形成有罪之確信，即不得遽為不利
    被告之認定，此分別有最高法院二十九年上字第三一０五號
    、三十年上字第八一六號、四十年臺上字第八六號、七十六
    年臺上字第四九八六號判例可資參照。
三、經查：被告固於九十五年七月二十日零時二十分許遇警盤查
    時誤觸扳機而擊發該顆子彈，惟其發射動能若干，仍屬不明
    。並參以該顆子彈發射後所遺留之彈殼，經內政部警政署刑
    事警察局鑑定結果，係屬土造金屬彈殼等情，業如前述，堪
    認該顆子彈係屬土造子彈，而其彈頭質地及組裝品質是否能
    使該子彈具殺傷力，現亦無從查考。又衡之常情，土造子彈
    品質並非穩定，每因裝填火藥多寡而影響其發射動能，是該
    顆子彈雖可順利擊發，惟尚不能憑此遽認該顆子彈具有殺傷
    力。此外，本院復查無其他卷存積極事證足認該顆子彈具有
    殺傷力，公訴人所指此節尚屬不能證明，惟此部分如成立犯
    罪，與前開經論罪科刑之部分有想像競合犯之裁判上一罪關
    係，爰不另為無罪之諭知。
據上論斷，應依刑事訴訟法第二百九十九條第一項前段，槍砲彈
藥刀械管制條例第八條第四項、第十二條第四項，刑法第十一條
前段、第五十五條、第四十七條第一項、第四十二條第三項、第
三十八條第一項第一款，判決如主文。
本案經檢察官江貞諭到庭執行職務
中    華    民    國  九十五  年    十    月   三十   日
                  刑事第五庭  審判長法  官  黃程暉
                                    法  官  賴秀蘭
                                    法  官  高偉文
以上正本證明與原本無異。
如不服本判決，應於判決送達後十日內，向本院提出上訴狀。
                                    書記官  張華瓊
中    華    民    國  九十五  年    十    月   三十   日
附錄本案論罪科刑法條全文
槍砲彈藥刀械管制條例第八條
未經許可，製造、販賣或運輸鋼筆槍、瓦斯槍、麻醉槍、獵槍、
空氣槍或第四條第一項第一款所定其他可發射金屬或子彈具有殺
傷力之各式槍砲者，處無期徒刑或五年以上有期徒刑，併科新臺
幣一千萬元以下罰金。
未經許可，轉讓、出租或出借前項所列槍枝者，處五年以上有期
徒刑，併科新臺幣一千萬元以下罰金。
意圖供自己或他人犯罪之用，而犯前二項之罪者，處無期徒刑或
七年以上有期徒刑，併科新臺幣一千萬元以下罰金。
未經許可，持有、寄藏或意圖販賣而陳列第一項所列槍枝者，處
三年以上十年以下有期徒刑，併科新臺幣七百萬元以下罰金。
第一項至第三項之未遂犯罰之。
槍砲彈藥刀械管制條例第十二條
未經許可，製造、販賣或運輸子彈者，處一年以上七年以下有期
徒刑，併科新臺幣五百萬元以下罰金。
未經許可，轉讓、出租或出借子彈者，處六月以上五年以下有期
徒刑，併科新臺幣三百萬元以下罰金。
意圖供自己或他人犯罪之用，而犯前二項之罪者，處三年以上十
年以下有期徒刑，併科新臺幣七百萬元以下罰金。
未經許可，持有、寄藏或意圖販賣而陳列子彈者，處五年以下有
期徒刑，併科新臺幣三百萬元以下罰金。
第一項至第三項之未遂犯罰之。


司法院資訊處製作；財團法人民間司法改革基金會備份。
